【裁判字號】    89,自,432
【裁判日期】    890627
【裁判案由】    詐欺
【裁判全文】
臺灣臺中地方法院刑事裁定                          八十九年度自字第四三二號
    自  訴  人  甲○○
    被      告  乙○○
右列被告因詐欺案件，經自訴人提起自訴，本院裁定如左：
    主  文
自訴駁回。
    理  由
一、按法院或受命法官於自訴案件第一次審判期日前訊問及調查結果，如認為案件有
    刑事訴訟法第二百五十二條至第二百五十四條之情形者，得以裁定駁回其自訴，
    同法第三百二十六條第三項定有明文。
二、自訴意旨略以：被告乙○○於民國（下同）八十八年九月七日至自訴人所經營之
    白金漢精品商行，批購襯衫及領帶乙批，金額計新台幣（下同）四萬六千一百五
    十元。詎被告於取得貨物後，至今已逾六個多月，仍拒不付貨款，且人貨不知去
    向，經多方前往其處催討，均無結果，顯見被告於購貨之初，即有詐欺之意圖，
    甚為明顯，因認被告涉有刑法第三百三十九條第一項之詐欺取財罪嫌云云。
三、按犯罪事實應依證據認定之，無證據不得推定其犯罪事實。又不能證明被告犯罪
    者，應諭知無罪之判決，刑事訴訟法第一百五十四條、第三百零一條第一項分別
    定有明文。所謂證據，係指足以認定被告確有犯罪行為之積極證據而言，該項證
    據自須適合於被告犯罪事實之認定，始得採為斷罪資料，最高法院二十九年上字
    第三一零五號判例著有判例。又，刑法第三百三十九條第一項詐欺罪之成立，係
    以意圖為自己或第三人不法之所有以詐術使人陷於錯誤，而將本人或第三人之物
    交付為構成要件，所謂以詐術使人交付，必須被詐欺人因其詐術而陷於錯誤，始
    為相當，若其所用方法，不能認為詐術，亦不致使人陷於錯誤，即不構成該罪，
    最高法院四十六年度台上字第二六號著有判例可資參照。
四、自訴意旨認被告涉有詐欺取財犯行，係以被告向其批購襯衫及領帶乙批，詎被告
    於取得貨物得，迄今拒不給付貨款，並提出銷售人員合約書、被告簽發之本票及
    存證信函等件為論據。訊據被告乙○○固坦承有於前開時地向自訴人批購襯衫及
    領帶一批尚未支付貨款等情不諱，惟堅決否認有何詐欺之犯行，辯稱略以：伊之
    前即有向自訴人批購襯衫及領帶，已支付貨款三、四萬元，伊除向被告批貨後，
    另有向其他廠商批貨；此次向自訴人批購之貨品，寄賣在別人那裡，也被倒貨，
    致週轉不靈，而無法清償自訴人貨款，伊後來去台北做油漆工作，並非故意躲避
    自訴人，伊僅係欠自訴人貨款，並非詐欺，伊願以分期付款之方式清償自訴人之
    貨款等語。經查被告前即與自訴人有交易往來，亦有付清貨款約二、三萬元等情
    ，為自訴人所不否認。又被告當初係透過自訴人認識的朋友介紹，向自訴人批購
    領帶及襯衫，並訂有銷售人員合約書，此為自訴人所經營之白金漢精品商行，所
    訂立之定型化的合約書；且只要是向自訴人批購領帶等產品販賣，都會訂立此合
    約書。又因批貨人，可以先拿貨物去賣，事後再支付貨款，所以會要求要他們簽
    發十萬元的本票做為擔保；被告此次批購之貨物亦有賣出等情，為自訴人自承在
    卷，並有上開銷售人員合約書及被告簽發面額十萬元之本票附卷可證。顯見被告
    並無施用詐術，向自訴人詐取貨物之行為；自訴人亦無陷於錯誤而交付貨物之情
    事，是被告所為自與上開詐欺罪之構成要件不符，本件應屬單純之民事債務糾葛
    ，如有債務不履行，應循民事訴訟之途徑解決。此外，復查無其他積極事證足資
    證明被告有詐欺之犯行，被告之犯罪嫌疑自有未足，揆諸前項法律規定，本件自
    訴應予裁定駁回。
四、據上論斷，應依刑事訴訟法第三百二十六條第三項、第二百五十二條第十款，裁
    定如主文。
中      華      民      國      八十九      年    六    月    二十七    日
                                台灣台中地方法院刑事第七庭
                                    法  官    翁  方  靜
右正本證明與原本無異。
如不服本裁定，應於送達後五日內向本院提出抗告狀 （須附繕本） ，抗告於台灣高
法院台中分院。
                                    書記官
中      華      民      國      八十九      年    六    月      三十    日


司法院資訊處製作；財團法人民間司法改革基金會備份。
